臺灣士林地方法院刑事判決　　　　　　　　　　　　九十二年度簡上字第二一號
　　上訴人即被告　己○○○
　　選任辯護人　林添進律師
右列上訴人因毀棄損壞案件，不服本院九十二年度士交簡字第一三四四號，中華民國
九十二年八月二十七日簡易第一審判決（聲請簡易判決處刑案號：九十二年度偵字第
五七八０號），提起上訴，本院合議庭依通常程序為第一審判決如左：
    主  文
原判決撤銷。
己○○○無罪。
    理  由
一聲請意旨略以：被告己○○○與告訴人丁○○同在台北縣石門鄉廟口漁貨直銷中心
  （下稱漁貨直銷中心）擺設攤位販售海產，因民國九十一年間生意競爭而生嫌隙，
  詎被告基於毀損之犯意，於九十二年五月七日上午某時，將告訴人丁○○攤位抽水
  馬達關掉，使漁貨缺氧而損傷，於當日上午七時許，丙○○開車路過，發現被告神
  情緊張，跑至馬達箱旁重開馬達，丙○○發現有異，立即告知管理員並通知告訴人
  丁○○，經清點漁貨損失新台幣（下同）四萬餘元。因認被告涉犯刑法第三百五十
  四條之毀損罪嫌。
二按犯罪事實，應依證據認定之，無證據不得認定其犯罪事實，又不能證明被告犯罪
  者，應諭知無罪之判決，刑事訴訟法第一百五十四條第二項、第三百零一條第一項
  分別定有明文。而刑事訴訟上證明之資料，無論為直接證據或間接證據，均須達於
  通常一般之人均不致有所懷疑，而得確信其真實之程度，始得據為有罪之認定，若
  其關於被告是否犯罪之證明未能達此程度，而有合理之懷疑存在，致使無從形成有
  罪之確信，根據「罪證有疑，利於被告」之證據法則，即不得據為不利之認定，此
  有最高法院七十六年台上字第四九八六號判例可稽。
三查檢察官認被告己○○○涉犯上開罪嫌，無非以告訴人丁○○之指訴及證人丙○○
  之證詞與漁貨死亡照片、估價單為據。訊據被告固不否認曾因生意競爭與告訴人丁○○發生糾紛，另於九十二年五月七日上午七時許，在其設攤之台北縣石門鄉廟口
  漁貨直銷中心處碰到丙○○等情，惟堅決否認上開犯行，辯稱：九十二年五月七日
  早上伊在該處曬石花，根本未碰觸告訴人攤位之馬達開關，又告訴人所稱死亡之漁
  貨，有些是告訴人從冷凍庫取出，並非九十二年五月七日早上死亡之漁貨等語為辯
  。
四經查：
  (一)告訴人丁○○雖於偵查中稱：九十二年五月七日早上八時許其攤位上漁殖箱內之
    沙魚條五斤十四兩、夕蟹五斤六兩、青衣二十五斤八兩、龍蝦十六斤八兩等均死
    亡，損失達四萬餘元等語，並提出漁貨死亡照片及估價單為證，然據當日曾親見
    告訴人死亡漁貨之證人即經營餐廳販賣漁貨達十餘年之戊○○暨從事販售海產業
    二十年之甲○○於本院審理時結證稱：告訴人稱九十二年五月七日死亡之漁貨，
    以魚眼睛凹陷之程度可知有些已死亡好幾天，有些則剛死，因告訴人將二者混在
    一起，故難以算出九十二年五月七日死亡之漁貨正確數量等語（參本院九十三年
    一月八日審理筆錄），復參以告訴人於本院九十三年五月二十日審理時自承：九
    十二年五月七日當天將該日發現死亡之漁貨與前幾天死亡之漁貨均混在一起等語
    ，堪認告訴人攤位之漁貨於九十二年五月七日死亡之數量，雖未盡符合如告訴人
    指訴之漁貨死亡數量，然告訴人攤位之漁貨當日確有死亡之事實，堪予認定。
  (二)次據證人即台北縣石門鄉廟口漁貨直銷中心管理員乙○○於警詢及本院審理時結
    證稱：伊每晚十時至翌日約六時許負責看管該漁貨直銷中心所有之攤位，如發現
    攤位之馬達未抽水上來，即會通知攤位之所有人前來處理。九十二年五月七日早
    上約五時三十分伊要離開漁貨直銷中心時，有順著每個攤位走，各攤位漁殖箱均
    有水流出來，抽水馬達應均有正常運作等語，堪認九十二年五月七日早上五時三
    十分於許乙○○欲離開漁貨直銷中心時，該中心各攤位（含告訴人之攤位）漁殖
    箱之馬達均正常運轉，各攤位之馬達均有抽水入水族箱內。
  (三)依上開所述，堪認告訴人漁貨攤位之抽水馬達於九十二年五月七日上午約五時三
    十分前均正常運作，而告訴人於該日上午八時許發現其攤位上漁殖箱內有漁貨死
    亡，就告訴人攤位漁貨死亡之原因，證人丙○○於警詢、偵查及本院審理時均證
    稱：九十二年五月七日早上七時許，伊開車經過漁貨直銷中心發現告訴人攤位之
    抽水馬達沒有抽水上來，伊迴轉入直銷中心將車停妥下車時，即見被告跑至電盤
    處，手放入電盤內，隨即告訴人攤位之水即上來等語，並據而推斷係被告關閉告
    訴人攤位抽水馬達之開關致使告訴人漁殖箱內之漁貨死亡，而被告則以上詞為辯
    ，是本件之爭點乃在於告訴人攤位之馬達是否曾遭關閉，若是，是否為被告所為
    ，又若被告關閉馬達，則再探討此一行為與告訴人漁貨死亡間有無因果關係。查
    1.被告與告訴人原均在台北縣石門鄉廟口漁貨直銷中心擺設攤位販售海產，二人
      攤位比鄰，被告係五、六號攤位，告訴人為七、八號攤位，該漁貨中心每二號
      為一個攤位，每個攤位寬度約較一台自用小客車之長度為長。該直銷中心所有
      攤位各有抽水及灌注空氣之馬達各一具，而各攤位之馬達之開關均置放在一、
      二號攤位旁與阿龍觀海餐廳間走道內之電盤箱內。漁貨直銷中心攤位設在靠近
      海邊之內側，攤位旁有人行之走道，走道外設有停車場，自停車場起點至攤位
      長二十二點四公尺，一、二號攤位旁有一空地，空地旁是阿龍觀海餐廳及阿德
      觀海餐廳。另在漁貨直銷中心外之馬路為二線道，在靠近漁貨直銷中心之馬路
      上可看到攤位漁殖箱水流之情形，在另一線道之馬路上因地勢較低，則無法看
      清攤位之情形等情，業據被告、告訴人及證人乙○○陳述在卷，並經本院勘驗
      屬實，製有九十三年四月十六日勘驗筆錄及照片在卷可參。
    2.次查證人丙○○為告訴人之叔叔等情，已據告訴人及證人丙○○陳明，是證人
      丙○○所言難免有偏袒告訴人之虞。復查證人丙○○雖陳稱：其九十二年五月
      七日早上七時許駕車行經漁貨直銷中心外地勢較低之馬路上靠安全島處（請參
      丙○○之證詞及其於本院勘驗照片編號二十一所做之記號）時，發現告訴人攤
      位之抽水馬達沒有抽水上來云云，然如前述，在漁貨直銷中心外地勢較低之馬
      路上無法看清攤位之情形，丙○○駕車行經該處是否能看清直銷中心內攤位之
      情形，實值啟疑。又縱如證人丙○○所言其當日係駕駛三噸半之貨車，高度較
      高，故雖在馬路上仍可看清攤位之情形，然查直銷中心攤位之馬達有無抽取海
      水上來，是目視各攤位上漁殖箱之水孔有無活水流出等情，已據證人乙○○於
      本院審理時述明（參前述本院審理筆錄），而自直銷中心攤位邊至直銷中心停
      車場起點距離二十二點四公尺，已如前述，丙○○駕車在距告訴人攤位遠逾二
      十二點四公尺外之馬路上（除前述距離外，另加上馬路上一個車道寬之距離）
      ，其能否清晰目睹告訴人攤位上漁殖箱之水孔有無水流出，實令人置疑，參以
      證人乙○○於本院證稱：在車道上應無法看出水族箱有無水流出來，因攤位旁
      之走道離車道還有一段距離等語，益足使人對丙○○證稱：其在車道上看到告
      訴人攤位水沒有流出一詞之真實性持疑。是尚難憑證人丙○○之證詞認定當時
      告訴人攤位之馬達並無抽取海水引入漁殖箱內。
    3.再查漁貨直銷中心各攤位所設之馬達經常無法抽引海水上來，因為如霧大、潮
      濕、退潮，馬達都會停止運轉，故漁貨直銷中心各攤位經營者才會僱用乙○○
      於各攤位未營業時看管漁貨中心，以便馬達無法抽水時，通知各攤之使用人等
      情，已據證人戊○○陳明，是縱證人丙○○所稱告訴人攤位之馬達未運轉，漁
      殖箱未有流水等語屬實，亦難以之推論馬達之未運轉究係人為所致，或係上開
      天候因素而導致馬達無法運轉所致。
    4.另證人丙○○陳稱：伊開車經過看到告訴人的抽水馬達沒有抽水上來，即開車
      迴轉進來，將車停在伊開設之大陸妹餐廳（現為阿德觀海餐廳）旁，被告並沒
      有看到伊停車，伊下車走至其大陸妹餐廳要去查看馬達（馬達置於大陸妹餐廳
      內之地下室），就看見被告跑至電盤處，將手伸進電盤內，手都還沒收回來，
      伊即在大陸妹餐廳門口看到告訴人攤位漁殖箱之水管有水出來云云（參本院九
      十三年二月十九日、五月二十日審理筆錄），惟查丙○○所在之大陸妹餐廳（
      即本院勘驗筆錄附圖所載之阿德觀海餐廳）與告訴人之七、八號攤位間，隔有
      阿龍觀海餐廳、空地，及第一至六號攤位，而每二號攤位之寬度約較一部自小
      客車長（已如前述），是丙○○當時所在之位置距離告訴人之攤位，約有五部
      自小客車之長度，以如此長之距離，誠難想像丙○○可清楚目視到告訴人攤位
      漁殖箱之水孔有水流出。是證人丙○○稱後見告訴人攤位漁殖箱之水管有水出
      來云云，是否與事實相符，足以存疑。
    5.再縱證人丙○○所稱：看到被告跑到電盤處，將手伸入電盤內等語屬實，惟查
      證人丙○○僅看到被告之手在電盤內，而該電盤內設置有各攤位之抽水及打氣
      馬達之開關器，證人丙○○並無目睹到被告有開啟告訴人七、八號之馬達開關
      ，又被告亦在漁貨直銷中心設攤，其至電盤處並無何可疑之處，況如前所述，
      告訴人攤位之馬達是否確有丙○○所述之未運轉抽不到水，及被告在電盤處時
      ，告訴人攤位之馬達是否即打水入告訴人攤位之水族箱內，均有可疑，自難憑
      證人丙○○證稱：被告人在電盤處，即推認被告是在該處打開告訴人攤位馬達
      之開關，及被告前有關閉告訴人攤位之馬達。
五如前所述，縱告訴人攤位之馬達曾停止運轉，惟馬達停止運轉之原因甚多，已如上
  述，難以遽認馬達停止運轉是人為所致，又告訴人或證人丙○○並未親見被告有關
  閉及開啟告訴人攤位馬達開關器之行為，且證人丙○○陳述見告訴人攤位漁殖箱無
  水流出，及被告手在電盤處，告訴人攤位即有水流出之證詞，又有前述瑕疵，難以
  憑之推論為被告有關閉、開啟告訴人攤位馬達開關之舉。本案檢察官所舉證明被告
  犯罪之證據，既有前開瑕疵，使本院對被告未為該犯行有合理之懷疑存在，依前開
  說明，自應為無罪之諭知。
六又檢察官聲請以簡易判決處刑之案件，經法院審理後認為應諭知無罪判決者，應適
  用通常程序審判之，刑事訴訟法第四百五十二條及第四百五十一條之一第四項但書
  第三款分別定有明文。原審未查，認被告成立刑法第三百五十四條之毀損罪，而論
  罪科刑，自有未洽，被告上訴為有理由，自應由本院依刑事訴訟法第四百五十五條
  之一第三項之規定，準用同法第三百六十九條第一項前段之規定，將原判決撤銷，
  另依第一審通常程序為無罪判決之諭知（法院辦理刑事訴訟簡易程序案件應行注意
  事項第十四點參照）。
據上論斷，應依刑事訴訟法第四百五十五條之一第一項、第三項、第三百六十九條第
一項前段、第四百五十二條、第三百零一條第一項，判決如主文。
本案經檢察官林聰良到庭執行職務
中　　　華　　　民　　　國　　九十三　　年　　　六　　　月　　　三　　　日
                              臺灣士林地方法院刑事第五庭
                                  審判長法  官  蔡  明  宏
                                        法  官  姜  麗  香
                                        法  官  江  翠  萍
右正本證明與原本無異。
如不服本判決，應於判決送達後十日內，向本院提出上訴狀。
                                        書記官  范  淑  芬
中　　　華　　　民　　　國　　九十三　　年　　　六　　　月　　　九　　　日
